臺灣桃園地方法院刑事判決
111年度審原訴字第45號
公  訴  人  臺灣桃園地方檢察署檢察官
被      告  林韋翰



指定辯護人  公設辯護人廖彥傑
上列被告因妨害秩序等案件，經檢察官提起公訴（110年度少連
偵字第348號），被告於本院準備程序中，就被訴事實為有罪之
陳述，經本院告知簡式審判程式意旨，並聽取當事人之意見後，
本院合議庭裁定改由受命法官獨任依簡式審判程式審理，判決如
下：
    主  文
戊○○成年人與少年共同犯意圖供行使之用而攜帶兇器在公共場所
聚集三人以上下手實施強暴罪，處有期徒刑柒月。
    事實
一、戊○○成年人之友人辛○○因經營當鋪而與壬○○發生糾紛，戊○○
    竟與成年人辛○○、己○○、乙○○、丁○○、癸○○（所犯部分，業
    由本院判決在案，下稱共犯辛○○等5人），少年吳○翰、簡○
    煌（真實姓名年籍均詳卷，所涉犯行現由本院少年法庭審理
    中）及真實姓名年籍不詳之5人共計13人（下稱戊○○等13人）
    ，於民國110年5月25日1時40分許，戊○○等13人均明知於深夜
    聚集多數人持棍棒前往砸店、砸車，客觀上將造成公眾或他人
    之危害、恐懼不安，且主觀上亦可預見其行為將造成公眾或他
    人之危害、恐懼不安，竟仍不違背其本意，同時基於妨害秩序
    之不確定故意及毀損之犯意聯絡，分別搭乘由辛○○駕駛車牌號
    碼BGR-0890號自用小客車搭載少年吳○翰、簡○煌；丁○○駕駛車
    牌號碼1159-L2號自用小客車；乙○○駕駛車牌號碼1605-B7號自
    用小客車搭載己○○；癸○○駕駛車牌號碼7088-A9號自用小客車搭
    載戊○○，渠等人分持棍棒（未扣案）一同前往址設桃園市○
    鎮區○○○000號之壬○○所經營慶安當鋪前，持棍棒砸毀上址之
    店面（所涉毀損罪嫌，未據告訴）、停放在上址前由甲○○使
    用之電動機車（車牌號碼000-000號，所涉毀損部分，業經
    撤回告訴，由檢察官不另為不起訴處分）、子○○所有之普通
    重型機車（車牌號碼000-0000號））、丙○○所有之普通重型
    機車（車牌號碼000-0000號，未據告訴，詳後述參、不另為
    不受理部分），致令上開物品不堪使用。嗣經警據報後，循線
    查獲上情。
二、案經甲○○、子○○訴由桃園市政府警察局平鎮分局移送臺灣桃
    園地方檢察署檢察官偵查起訴。
    理  由
壹、有罪部分
一、本案被告戊○○所犯係死刑、無期徒刑、最輕本刑為3年以上
    有期徒刑以外之罪，其於本院審理中就被訴事實為有罪之陳
    述，經法官告知簡式審判程序之旨，並聽取公訴人及被告之
    意見後，依刑事訴訟法第273條之1第1項規定，裁定進行簡
    式審判程序。又本件之證據調查，依刑事訴訟法第273條之2
    規定，不受同法第159條第1項、第161條之2、第161條之3、
    第163條之1及第164條至第170條規定之限制，均合先敘明。
二、上開事實，業據被告於本院審理中坦承不諱，核與證人即被
    害人甲○○於警詢及偵訊、告訴人子○○於警詢之證述、證人即
    被害人壬○○、丙○○於警詢之證述、證人即共犯少年吳○翰、
    簡○煌於警詢及偵查中之證述相符，並有桃園市政府警察局
    平鎮分局之現場照片、監視器錄影畫面截圖照片、監視器錄
    影檔案光碟、被告之手機翻拍照片及車籍資料各1份在卷可
    稽，足認被告之任意性自白核與事實相符，洵堪採為論罪科
    刑之依據。從而，本案事證明確，被告犯行堪予認定，應依
    法論科。
三、論罪科刑：
（一）論罪：
    1.按刑法第150 條係以在公共場所或公眾得出入之場所有「
      聚集」之行為為構成要件，亦即行為不論其在何處、以何
      種聯絡方式（包括社群通訊軟體）聚集，其係在遠端或當
      場為之，均為本條之聚集行為，且包括自動與被動聚集之
      情形，亦不論是否係事前約定或臨時起意者均屬之，且聚
      集之人數明定為三人以上，而不受限於須隨時可以增加之
      情形，乃因上開行為對於社會治安與秩序，均易造成危害
      。查被告戊○○與共犯辛○○等5人、及少年吳○翰、簡○煌、
      真實姓名年籍不詳之5人，共同為上開犯行，渠等於案發前
      已知係為找被害人壬○○尋釁，且案發現場為人車往來頻繁
      之市區內之慶安當鋪，其等以棍棒砸店、砸車，造成起訴
      書犯罪事實欄所載之情形，堪認其主觀上已有將對他人施
      以強暴或脅迫之認識或故意甚明，且顯已對公共秩序及人
      民安寧造成危害。又其等所棍棒皆能使上開店面之鐵捲門
      、玻璃門及機車毀損，當屬客觀上顯然具有危險性，足以
      對人之生命、身體、安全構成威脅之兇器無疑。
    2.被告戊○○所為，係犯刑法第150條第2項第1款、第1項後段
      之意圖供行使之用而攜帶兇器在公共場所聚集三人以上下
      手實施強暴罪及刑法第354條之毀損他人物品罪（起訴法
      條漏未記載，業經檢察官當庭提出補充理由書予以補充更
      正，並經本院審理時當庭告知被告，業已保障被告之防禦
      權）。
（二）按共犯在學理上，有「任意共犯」與「必要共犯」之分，
      前者指一般原得由一人單獨完成犯罪而由二人以上共同實
      施之情形，當然有刑法總則共犯規定之適用；後者係指須
      有二人以上之參與實施始能成立之犯罪而言。且「必要共
      犯」依犯罪之性質，尚可分為「聚合犯」與「對向犯」，
      其二人以上朝同一目標共同參與犯罪之實施者，謂之「聚
      合犯」，如刑法分則之公然聚眾施強暴、脅迫罪、參與犯
      罪結社罪、輪姦罪等是，因其本質上即屬共同正犯，故除
      法律依其首謀、下手實施或在場助勢等參與犯罪程度之不
      同，而異其刑罰之規定時，各參與不同程度犯罪行為者之
      間，不能適用刑法總則共犯之規定外，其餘均應引用刑法
      第28條共同正犯之規定（最高法院81年台非字第233號判
      例意旨參照）。準此，本案①被告戊○○、共犯辛○○等5人與
      少年吳○翰、簡○煌、真實姓名年籍不詳之5人間，就上開毀
      損犯行有犯意聯絡及行為分擔，應論以共同正犯；②被告
      戊○○、共犯辛○○等5人與少年吳○翰、簡○煌、真實姓名年籍
      不詳之5人間，就上開意圖供行使之用而攜帶兇器在公共場
      所聚集三人以上下手實施強暴之犯行有犯意聯絡及行為分
      擔，應論以共同正犯。
（三）罪名：
　　　被告戊○○以一行為同時觸犯前開意圖供行使之用而攜帶兇
      器在公共場所聚集三人以上下手實施強暴及毀損罪，屬想
      像競合犯，應依刑法第55條前段規定，從一重論以刑法第
      150條第2項第1款、第1項後段之意圖供行使之用而攜帶兇
      器在公共場所聚集三人以上下手實施強暴罪處斷。
（四）另按成年人教唆、幫助或利用兒童及少年犯罪或與之共同
      實施犯罪或故意對其犯罪者，加重其刑至2分之1，兒童及
      少年福利與權益保障法第112條第1項前段定有明文。再被
      告戊○○於行為時已年滿20歲，為成年人，共犯少年吳○翰
      、簡○煌則均為未滿18歲之少年，有其等相片影像資料及
      戶籍資料查詢結果可參（偵卷第105至107頁、第91至93頁
      ），且不爭執其知悉少年吳○翰、簡○煌未滿18歲乙情（見
      本院卷第227頁），堪認被告戊○○知悉共犯少年吳○翰、簡
      ○煌為未滿18歲之少年。則被告戊○○與少年共犯本件妨害
      秩序罪，應依兒童及少年福利與權益保障法第112條第1項
      本文前段之規定加重其刑，公訴意旨漏未論及，應予補充
      ，並經本院審理時當庭告知被告戊○○，業已保障被告戊○○
      之防禦權，併予敘明。
（五）至於刑法第150條第1項規定：「在公共場所或公眾得出入
      之場所聚集三人以上，施強暴脅迫者，在場助勢之人，處
      1年以下有期徒刑、拘役或10萬元以下罰金；首謀及下手
      實施者，處6月以上5年以下有期徒刑。」；同條第2項則
      規定：「犯前項之罪，而有下列情形之一者，得加重其刑
      至二分之一：一、意圖供行使之用而攜帶兇器或其他危險
      物品犯之。二、因而致生公眾或交通往來之危險。」，該
      規定係就犯罪類型變更之個別犯罪行為得裁量予以加重，
      成為另一獨立之罪名，屬於刑法分則加重之性質，惟依上
      述規定，係稱「得加重…」，而非「加重…」或「應加重…
      」，故法院對於行為人所犯刑法第150條第2項第1 款、第
      1項後段之行為，是否加重其刑，有自由裁量之權。本院
      審酌本案係共犯辛○○與被害人壬○○間之糾紛而起，屬偶發
      事件，過程中雖聚集超過3人，但是沒有持續增加人數，
      且被告戊○○與其他共犯係砸店、砸車，衝突時間非長，所
      生危害也沒有擴及他人導致傷亡，足見本案被告戊○○所犯
      情節侵害社會秩序安全，並無嚴重或擴大現象，本院認未
      加重前之法定刑即足以評價被告戊○○之犯行，尚無再加重
      其刑之必要。
（六）爰審酌被告戊○○僅因其友人即共犯辛○○因經營當鋪而與壬○○發生糾紛，攜而帶兇器在公共場所聚集砸店、砸車，所
      為實非可取，惟念及被告戊○○犯後終能坦認犯行之態度，
      兼衡其等之犯罪手段、參與程度輕重不同、對社會秩序所
      生危害程度，兼衡被告戊○○於本院審理時自陳高中畢業之
      智識程度、從事工地工作、月薪新臺幣（下同）3、4萬元
      （見本院卷第228頁）等一切情狀，量處如主文所示之刑
      。
（七）至辯護人雖請求給予緩刑之宣告等語（見本院卷第227、2
      28頁），惟按宣告緩刑，應就被告有無再犯之虞，及能否
      由於刑罰之宣告而策其自新等，加以審酌（最高法院49年
      台上字第281號號判例意旨參照）；再按宣告緩刑，除應
      具備刑法第74條第1 項所定條件外，並須有可認為以暫不
      執行刑罰為適當的情形，始得為之，屬實體法上賦予法院
      得依職權裁量之事項，倘未濫用權限或明顯失當，當事人
      不得任憑主觀，以未諭知緩刑，指為違背法令（最高法院
      107 年度台上字第3594號判決意旨參照）。經查，被告未
      曾因故意犯罪受有期徒刑以上刑之宣告，此有被告前案紀
      錄表在卷可佐，惟審酌本件聚眾甚多、造成之危險非輕，
      且被告尚未與告訴人子○○達成和解、賠償告訴人損失，實
      難認其確有深切悔悟之情，綜觀被告犯罪情節，實不宜輕
      縱，難認本件所宣告之刑以暫不執行為適當，應有令其實
      際接受刑罰執行以收警惕制裁之效之必要，故不宜宣告緩
      刑，是辯護人請求為緩刑之宣告，尚非足取，自難准許。
      　
四、沒收：　　　
    按供犯罪所用之物，屬於犯罪行為人者，得沒收之，刑法第
    38條第2項前段定有明文。查被告戊○○與其他共犯犯案所持
    之棍棒等物，均未據扣案，且卷內並無證據足資證明該等物
    品確係被告戊○○所有，又非違禁物，爰均不予宣告沒收，附
    此敘明。
貳、不另為不受理部分：
　　公訴意旨另認：被告戊○○於上開時、地，持棍棒砸毀上丙○○
    所有之普通重型機車（車牌號碼000-0000號），致令上開物
    品不堪使用，因認被告戊○○涉犯刑法第354 條之毀損罪嫌等
    語。按告訴乃論之罪，未經告訴者，應諭知不受理之判決，
    刑事訴訟法第303條第3款定有明文。查被告戊○○上揭毀損罪
    嫌部分，經檢察官提起公訴，認被告戊○○係犯刑法第354 條
    之毀損他人物品罪，依同法第357條規定，須告訴乃論。惟
    被害人丙○○於警詢時，經警員詢以是否欲對毀損機車之人提
    出毀損之告訴，被害人答稱我不願提告等語（見偵查卷第13
    5頁反面），則依被害人此部分所述，自難認其對毀損之犯
    罪事實，已有提出刑事訴追之意。又遍觀全卷，復查無被害
    人業已提出毀損告訴之相關佐證，自無從認公訴意旨所指被
    告戊○○毀損此部分之犯罪事實，已經合法告訴。揆諸前開說
    明，就被告戊○○被訴毀損部分，本應為不受理之諭知，然公
    訴意旨認此部分與前揭論罪科刑之意圖供行使之用而攜帶兇
    器在公共場所聚集三人以上下手實施強暴犯行，具有想像競
    合犯之裁判上一罪關係，爰不另為不受理之諭知。
據上論斷，應依刑事訴訟法第273條之1第1項、第299條第1項前
段、第310條之2、第454條（本案採判決精簡原則，僅引述程序
法條），判決如主文。
本案經檢察官庚○○提起公訴，檢察官周芝君到庭執行職務。
中　　華　　民　　國　　111 　年　　6 　　月　　28　　日
                  刑事審查庭  法  官  劉美香
以上正本證明與原本無異。
如不服本判決應於收受判決後20日內向本院提出上訴書狀，並應
敘述具體理由。其未敘述上訴理由者，應於上訴期間屆滿後20日
內向本院補提理由書(均須按他造當事人之人數附繕本)「切勿逕
送上級法院」。 
　　　　　　　　　　　　　　　書記官　張怡婷　　　　　　
中　　華　　民　　國　　111 　年　　6 　　月　　29　　日
附錄本案論罪科刑法條：
中華民國刑法第150條
在公共場所或公眾得出入之場所聚集三人以上，施強暴脅迫者，
在場助勢之人，處 1 年以下有期徒刑、拘役或 10 萬元以下罰
金；首謀及下手實施者，處 6 月以上 5 年以下有期徒刑。
犯前項之罪，而有下列情形之一者，得加重其刑至二分之一：
一、意圖供行使之用而攜帶兇器或其他危險物品犯之。
二、因而致生公眾或交通往來之危險。

中華民國刑法第354條
毀棄、損壞前二條以外之他人之物或致令不堪用，足以生損害於
公眾或他人者，處2年以下有期徒刑、拘役或1萬5千元以下罰金
。